【裁判字號】    99,台上,5296
【裁判日期】    990820
【裁判案由】    違反證券交易法
【裁判全文】
最高法院刑事判決            九十九年度台上字第五二九六號
上  訴  人  甲○○
            乙○○
共      同
選任辯護人  徐揆智律師
上列上訴人等因違反證券交易法案件，不服台灣高等法院中華民
國九十七年十二月三十日第二審判決（九十七年度上訴字第三三
三三號，起訴案號：台灣板橋地方法院檢察署九十四年度偵字第
一七三五六號，追加起訴案號：同檢察署九十四年度偵緝字第二
二四０號、九十五年度偵字第五四０五號），提起上訴，本院判
決如下：
    主  文
上訴駁回。
    理  由
按刑事訴訟法第三百七十七條規定：上訴於第三審法院，非以判
決違背法令為理由不得為之；是提起第三審上訴，應以原判決違
背法令為理由，係屬法定要件；如果上訴理由書狀並未依據卷內
訴訟資料具體指摘原判決不適用何種法則或如何適用不當，或所
指摘原判決違法情事顯與法律規定得為第三審上訴理由之違法情
形不相適合時，均應認其上訴為違背法律上之程式，予以駁回。
本件原判決維持第一審依行為時刑法第五十五條牽連犯之規定，
從一重論處上訴人甲○○共同連續違反公司之董事，獲悉發行股
票公司有重大影響其股票價格之消息時，在該消息未公開前，不
得對該公司之上市或在證券商營業處所買賣之股票賣出之規定（
下稱內線交易）罪刑（處有期徒刑一年二月；減為有期徒刑七月
。甲○○違反商業會計法、違反稅捐稽徵法部分，另經第一審分
別判處有期徒刑八月、六月，並分別減為有期徒刑四月、三月；
甲○○就此二部分提起第二審上訴後，已撤回第二審之上訴而確
定）及維持第一審論處上訴人乙○○共同連續違反公司之經理人
為內線交易罪刑（處有期徒刑一年；減為有期徒刑六月）部分之
判決，駁回甲○○、乙○○（以下除分別載稱姓名者外，合稱為
「上訴人等」）在第二審之上訴，已分別詳敘其調查證據之結果
及證據取捨並認定事實之理由；所為論斷，均有卷存證據資料可
資覆按。從形式上觀察，原判決並無違背法令之情形。上訴人等
之上訴意旨略稱：(一)卷內陳世仁、劉淑良、彭文生之供述及財務
報表、會計師查核報告等資料，均足以證明股票上櫃之十美企業
股份有限公司（下稱十美公司）自民國九十年起，即因產業變遷
、產品良率無法提高，致業務量緊縮，連續三年陷入營業虧損狀
態。此係證券交易市場公開之訊息，已持續存在且見諸於公司財
務報表，並非十美公司之內部人始得知悉之重大消息，亦非九十
二年十二月間尚未公開之重大影響股票價格之消息。又由許秀春
、許林秀滿、許靜宜、白許秀音證述之內容可知，十美公司係因
缺錢週轉，經股東一致同意出賣股票，將所得價金全數用以償還
公司債務，各股東本人並無任何所得；此係對公司及投資大眾均
屬有利之行為，豈可解釋為加損害於投資大眾而認為上訴人等有
內線交易。何況甲○○本身所有之股票並未賣出，更足以證明並
無「規避上訴人等家族所持有十美公司股票在股市中遭受損失」
之情事存在。原判決認定上訴人等為內線交易犯罪，與上開卷內
證據不符。(二)原判決認為「十美公司於九十二年十二月二十九日
爆發財務危機及無預警停工」屬「重大影響其股票價格之消息」
，但未說明此消息之成立時點為何。十美公司於九十二年十二月
二十九日停工，係連續三年營業虧損、財務持續惡化所導致之最
終結果，並非必然在特定時間內成為事實；甲○○於處分股票時
，實無從知悉十美公司將於九十二年十二月二十九日停工。何況
十美公司在停工前三年均營業虧損，斷不可能要求內部人在此期
間內均不得買賣公司股票。倘如原判決之認定，甲○○豈非必須
眼睜睜看著公司倒閉，而無法予公司融資？原判決適用法則顯有
不當。(三)乙○○雖任職於十美公司，但未以他人名義持有十美公
司股票；且乙○○長期在大陸地區工作，並未參與公司營運，對
於公司財務狀況並不清楚。乙○○於九十二年十二月十七日回台
後，係單純受許靜宜等人之委託，賣出十美公司股票，與甲○○
間並無內線交易之犯意聯絡，原判決有認定事實不依證據及理由
不備之違誤。(四)原判決附表所列「股票持有人白許秀音」部分之
買賣股票下單人為白許秀音本人，並非乙○○；此由股票交易委
託書上並無乙○○之簽名或蓋章得以證明。原判決此部分事實之
認定，顯然違背證據法則。(五)劉淑良已證述：九十二年十二月二
十五日中央通訊社所刊載之十美公司新聞非彼所發送等情；又本
件並無甲○○指示發布新聞稿之簽名批示存在，無從證明劉淑良
所發新聞稿與甲○○有何關連。原判決認定甲○○係基於影響集
中交易市場有價證券交易價格之意圖，指示劉淑良將不實之十美
公司利多消息發送至中央通訊社，顯與所採用之證據不相適合等
語。
惟查：原判決依憑上訴人等之部分供述，證人白宇宏（十美公司
資材部經理兼副總經理）、劉淑良（十美公司董事長特助兼發言
人）、陳世仁（十美公司財務部經理）、楊蕙菁、李梅英、戴秀
蓮、陳孟昭、駱敏純、林玉朋、范席綸（以上七人均係證券公司
營業員）、許林秀滿、許祐瑋、許靜宜、白許秀音、黃卿華、卓
水（以上六人均係十美公司股票名義持有人）、錢怡（中央通訊
社記者）之證詞，卷附十美公司自八十九年一月起至九十三年十
二月之授信資訊及科目代號對照表、財務報表、資誠會計師事務
所出具之會計師查核報告書、會計師核閱報告、大額退票查詢系
統資料、元大、台灣工銀、大華、中信等證券股份有限公司函及
各所附之委託營業員賣出十美公司股票之委託書、甲○○、許林
秀滿、許祐瑋之戶籍資料、財團法人中華民國證券櫃檯買賣中心
函及所附十美公司股票分析報告、成交買賣前五十名投資人明細
表、投資人或集團交易明細表、董監事、經理人百分之十大股東
暨關係人交易明細表、投資人單一股票交易明細表暨中央通訊社
記者錢怡於九十二年十二月二十五日所撰寫標題為「十美訂單穩
定成長，估第四季獲利三千五百萬元（新台幣，下同）」之股市
新聞等各項證據資料，於理由欄詳敘其認定上訴人等有原判決事
實欄一所載，共同自九十二年十二月十七日至同年月二十六日止
，在「十美公司積欠民間金主大量款項，恐無法償還並致停業」
之重大影響十美公司股票價格之消息公開前，連續將甲○○所有
如原判決附表所示之股票賣出；以及甲○○與劉淑良（另經檢察
官為不起訴處分）共同為原判決事實欄二所載，意圖影響十美公
司股票之交易價格而散布不實之「十美公司第四季預估獲利三千
五百萬元」利多消息等犯行之理由。對於上訴人等否認犯罪，甲
○○辯稱：因十美公司資金週轉不足，伊才向白許秀音、許秀春
等股東借錢，本件係徵得彼等同意後賣出股票還債，當時伊自己
還有四千多張股票未賣出及伊並不知上開十美公司利多消息之新
聞，也不知該新聞是何人所發布，伊在被移送後才知有此事，況
且該新聞內容也接近事實暨乙○○辯稱：伊委託營業員下單賣出
股票，係因十美公司缺少流動資金，甲○○指示伊賣出股票作為
公司週轉之用，且各該持有股票者，都是十美公司之原始股東，
伊並未涉內線交易各等語，認如何與事實不符而俱無足採信等情
，逐一加以指駁。並敘明證人許靜宜於第一審證稱：彼名下之十
美公司股票，是彼父許邦雄所有；證人許秀春於第一審證稱：彼
夫簡文雄所有之十美公司股票是借用黃卿華、卓水名義登記及證
人白許秀音於第一審、原審證稱：彼是十美公司之原始股東，股
票均係彼所有，因甲○○向彼借錢，彼才將股票賣掉各云云，如
何均不足憑為有利於上訴人等認定之理由（見原判決理由欄貳之
一、二）。經核原判決採證認事並無違反經驗法則、論理法則，
亦無任意推定犯罪事實、違背證據法則、判決理由不備、理由矛
盾，不適用法則或適用法則不當之違誤。上訴人等之上訴意旨(一)
、(三)、(五)，或就無礙於原判決事實認定之枝微細節，或就原審採
證認事職權之適法行使，或就原判決已明白論斷之事項，重為事
實上之爭執，均非適法之第三審上訴理由。又上訴人等行為時之
證券交易法第一百五十七條之一第一項第一款之禁止公司之董事
、經理人為內線交易罪，旨在使股票買賣雙方平等取得資訊，維
護證券市場之交易公平。該項所稱「發行股票公司有重大影響其
股票價格之消息」，依同法條第四項規定，係指涉及公司之財務
、業務或該證券之市場供求，對其股票價格有重大影響，或對正
當投資人之投資決定有重要影響之消息。此消息固有在具體時日
突然發生者，例如：火災是；然亦有須經過相當時日者，例如：
公司因財務惡化導致停工、破產是。於前者，該消息之發生固有
明確之日期可資判斷；但於後者，因消息之發生與經過有許多時
點，為符上開禁止公司之董事、經理人為內線交易罪之立法意旨
，自應以彼等知悉該足以導致停工、破產之財務惡化情形時起，
，限制彼等為公司股票之賣出。依原判決確認之事實，上訴人等
在九十二年十二月十七日即知悉十美公司向民間借貸款項，於同
年月底到期將無法清償並導致停業，竟自九十二年十二月十七日
起至同年月二十六日止，連續將甲○○所有如原判決附表所示之
十美公司股票賣出，嗣十美公司果於同年月二十九日停工倒閉（
見原判決事實欄一）。原判決認上訴人等此部分所為，係共同犯
內線交易罪，適用法則並無違誤。上訴意旨(二)所指摘云云，難認
係上訴第三審之合法理由。另證人林玉朋於九十四年五月十六日
，在法務部調查局台北縣調查站詢問時證稱：「九十二年一月二
十七日，白許秀音（筆錄誤繕為『白許秀英』，下同）告訴我要
委託乙○○下單…當時乙○○與白許秀音有親自在授權書上簽名
蓋章。之後即由乙○○在白許秀音戶頭內買賣股票…九十二年十
二月二十四日白許秀音帳戶…賣出一百零一張十美公司股票，當
時是乙○○打電話給我親自下單…」等語（見第五四０五號偵查
卷第五二頁背面）。原判決認定白許秀音帳戶於九十二年十二月
二十四日賣出一百零一張十美公司股票部分，係乙○○所下單，
與卷內證據資料並無不符。上訴人等之上訴意旨(四)及其他上訴意
旨，顯非依據卷內訴訟資料具體指摘原判決有何違背法令之情形
，核與法律規定得為第三審上訴理由之違法情形不相適合。應認
上訴人等之上訴均為違背法律上之程式，予以駁回。又本院為法
律審，上訴人等具狀提出十美公司致股東報告書、損益表、股東
結構、董監事資料、各季營收表、韓國三星公司認證、支票、匯
款單、本票、收據、合作契約等等資料，均無從審酌，附此敘明
。
據上論結，應依刑事訴訟法第三百九十五條前段，判決如主文。
中    華    民    國  九十九  年    八    月    二十  日
                      最高法院刑事第七庭
                          審判長法官  林  永  茂
                                法官  蘇  振  堂
                                法官  林  立  華
                                法官  陳  世  淙
                                法官  蔡  彩  貞
本件正本證明與原本無異
                                      書  記  官
中    華    民    國  九十九  年    八    月  二十四  日
                                                     M

司法院資訊處製作；財團法人民間司法改革基金會備份。
